臺灣高等法院高雄分院刑事判決
                                   111年度上訴字第748號
上  訴  人
即  被  告  陳育良



選任辯護人  陳偉展律師
            李毅斐律師            
上列上訴人因詐欺案件，不服臺灣高雄地方法院111年度審訴字
第265號，中華民國111年6月15日第一審判決（起訴案號：臺灣
高雄地方檢察署110年度偵字第27296號、111年度偵字第6855號
），就量刑中之緩刑部分，提起上訴，本院判決如下：
    主  文
原判決關於緩刑宣告部分撤銷。
甲○○經原判決判處之「詐欺取財未遂罪（共肆罪）所處之宣告刑
並定其應執行刑」，緩刑參年，並應向公庫支付新臺幣捌萬元，
及應接受法治教育課程參場次；緩刑期間付保護管束。
  事實及理由
壹、上訴範圍：刑事訴訟法第348條規定已於民國110年6月16日
    公布，同年月18日生效施行。而本案是於110年11月2日才繫
    屬本院，並非刑事訴訟法施行法第7之13條所規定仍適用修
    正前規定之案件，故應適用修正後刑事訴訟法第348條之規
    定，先予說明。又修正後刑事訴訟法第348條第3項規定：「
    上訴得明示僅就判決之刑、沒收或保安處分一部為之」，而
    其立法理由指出：「為尊重當事人設定攻防之範圍，並減輕
    上訴審審理之負擔，容許上訴權人僅針對刑、沒收或保安處
    分一部提起上訴，其未表明上訴之認定犯罪事實部分，則不
    在第二審之審判範圍。如為數罪併罰之案件，亦得僅針對各
    罪之刑、沒收、保安處分或對併罰所定之應執行刑、沒收、
    保安處分，提起上訴，其效力不及於原審所認定之各犯罪事
    實，此部分犯罪事實不在上訴審審查範圍」。故依據現行法
    律的規定，科刑事項已可不隨同其犯罪事實而單獨成為上訴
    之標的，且於上訴人明示僅就科刑事項上訴時，第二審法院
    即不再就原審法院所認定之犯罪事實為審查，而應以原審法
    院所認定之犯罪事實，作為論認原審量刑妥適與否的判斷基
    礎。本件上訴人即被告甲○○（下稱被告）於上訴狀及本院審
    判中，均已陳稱：「被告就原審判決認定之事實、適用法條
    及罪數均不爭執，仍為認罪之表示，...，然就緩刑期間之
    附條件之履行」，即表示僅對原審科刑事項中之附條件緩刑
    不服提起上訴，而請求改諭知其他附條件緩刑處分（見本院
    卷第49、79頁），是被告對於原審所為之其他判決內容，則
    不在其上訴範圍。依據前述說明，本院僅就原審判決有關量
    刑中之緩刑宣告事項是否妥適進行審理；至於原審判決其他
    部分，則非本院審查範圍，先予指明。
貳、本案原審所認定之犯罪事實、所犯罪名如下：
一、犯罪事實：陳育良與真實姓名年籍不詳綽號「肉圓」之成年人（
    無證據證明「肉圓」未滿18歲，亦無證據證明詐欺成員有3
    人以上），共同意圖為自己不法之所有，基於詐欺取財之犯
    意聯絡，推由「肉圓」與附表一所示之人電話聯繫後（無證
    據證明「肉圓」係以群呼系統發送電話或訊息等以電子通訊
    等傳播工具對公眾散布之方式行騙），再由陳育良於附表一
    所示時間，在其址設高雄市○○區○○○○段000巷0號5樓住處，假
    冒大陸地區公安人員接聽附表一所示之人來電，並分別以附
    表一所示方式向附表一所示之人施以詐術，且要求附表一所
    示之人加入微信帳號以利假冒大陸地區檢察官之「肉圓」接
    續施行詐術，惟均未能詐得財物而未遂。嗣於民國110年12月
    15日12時25分許，經警方持原審核發之搜索票至其上址住處
    執行搜索，當場扣得其所有供其為上開犯行之用、如附表二編
    號25、27所示之物（「肉圓」提供之教戰手冊檔案【檔案名
    稱為「110快打」、「通管快打改」，下稱本案教戰手冊】
    存放在附表二編號27所示筆記型電腦內），始查悉上情。
二、所犯罪名及沒收：刑法第339條第3項、第1 項之詐欺取財未
    遂罪（共4罪）。又被告所犯上開各罪，均已著手為詐欺取
    財之犯行而未遂，因此本件被告犯行應依刑法第25條第2 項
    規定減輕其刑。又扣案如附表二編號25、27之行動電話1支
    、筆記型電腦1台，均屬被告所有，且為供其犯本案犯行所
    用之物，依刑法第38條第2項前段規定宣告沒收。至其餘扣
    案物，卷內並無證據證明與本案具有關連性，故均不予宣告
    沒收。
參、上訴論斷的理由：
一、被告上訴意旨主要為：雖原審予被告緩刑之寬典，惟緩刑期
    內須繳納20萬元之公益捐，被告恐無法負擔之可能；另勞動
    服務部分，亦考量被告工作難覓，如一再請假為義務勞務，
    恐遭雇主解雇，致被告雙親生活陷入困境，請求改判較輕之
    刑。
二、原審就量刑之審酌：「被告非無謀生能力之人，竟不思以正
    當途徑獲取財物，率為本案犯行，所為殊值非難；惟念其犯
    後坦承犯行，態度尚可，且本案犯行均屬未遂而未造成被害
    人實質上的損害。另兼衡被告自陳之智識程度與經濟狀況、
    本案犯罪手法、素行」等一切情狀後，而對被告上述犯行各
    量處有期徒刑4月（共4罪），並定其應執行刑為有期徒刑10
    月，及徒刑如易科罰金以新台幣1千元折算1日之折算標準。
三、原審就被告量處徒刑（共4罪，均處徒刑4月）並定其應執刑
    為有期徒刑10月，已依刑法第57條規定而詳為審酌，並同時
    諭知易科罰金之折算標準，均無違誤之處；但就緩刑所附條
    件，即「被告應向公庫支付新臺幣20萬元，並依刑法第74條
    第2項第5 款，諭知其應向指定之政府機關、政府機構、行
    政法人、社區或其他符合公益目的之機構或團體，提供共計
    40小時之義務勞務。」等部分，容有未詳酌之處（詳後述）
    ；被告就此部分不服提起上訴，為有理由，即應由本院僅就
    原判決關於量刑事項中之緩刑部分予以撤銷改判。
四、茲本院審酌：
　㈠緩刑宣告：查被告未曾因故意犯罪受有期徒刑以上刑之宣告
    ，有臺灣高等法院被告前案紀錄表1份在卷可考，其於本院
    及原審審理中坦承犯行，尚有悔悟之心，且其本案犯行均屬
    未遂而未造成被害人實際財產損失，諒其經此偵審程序及刑
    之宣告，應知所警惕，信無再犯之虞，本院認所宣告之刑應
    以暫不執行為適當，仍併予宣告緩刑3年，以啟自新。
　㈡緩刑所附條件：被告於2004年因車禍受傷手術復位鋼釘內固
    定治療，致仍有左足多處創傷性關節炎，無法經常性長時間
    走動、搬重物、負重久站及劇烈運動等情，有邱外科醫院診
    斷書有稽（見本院卷第109頁），是被告確實不宜從事粗重
    之勞務活動；且被告近年所得均為零，亦有被告財產所得調
    件明細有查（見本院卷第89頁之資料信封內），是被告經濟
    狀況非常不佳，如再令其負擔龐大之公益捐，更無疑雪上加
    霜，有違刑期無刑之旨，是本院審酌被告之身體狀況、經濟
    能力，及其犯罪情節與所生危害等情狀，爰依刑法第74條第
    2項第4款規定，改命被告應於緩刑期間向公庫支付8萬元；
    又為使被告於緩刑期間內，能深知戒惕，避免緩刑之宣告遭
    撤銷，併宣告其應接受法治教育課程3場次，以期導正其正
    確法律觀念。另依刑法第93條第1項第2款之規定，併予宣告
    在緩刑期間付保護管束，俾能由觀護人予以適當督促，並發
    揮附條件緩刑制度之立意，及避免短期自由刑執行所肇致之
    弊端，以期符合本件緩刑之目的。又若被告於本案緩刑期間
    ，違反上開所定負擔情節重大，足認原宣告之緩刑難收其預
    期效果，而有執行刑罰之必要，依刑法第75條之1第1項第4
    款規定，得撤銷其緩刑之宣告，一併告知。
據上論結，應依刑事訴訟法第369條第1項，刑法第74條第1項第1
款、第2項第4款、第8款、第93條第1項第2款，判決如主文。
本案經檢察官范家振提起公訴，檢察官郭振昌到庭執行職務。
中　　華　　民　　國　　111 　年　　10 　月　　20 　　日
                  刑事第三庭    審判長法  官  吳進寶
                                      法  官  徐美麗
                                      法  官  陳億芳
以上正本證明與原本無異。
檢察官如不服本判決應於收受本判決後20日內向本院提出上訴書
狀，其未敘述上訴理由者，並得於提起上訴後20日內向本院補提
理由書狀（均須按他造當事人之人數附繕本）「切勿逕送上級法
院」。
中　　華　　民　　國　　111 　年　　10 　月　　20 　　日
　　　　　　　　　　　　　　　　　　　書記官  林佳蓉
附錄本判決論罪科刑之法條：
中華民國刑法第339條
意圖為自己或第三人不法之所有，以詐術使人將本人或第三人之
物交付者，處5年以下有期徒刑、拘役或科或併科50萬元以下罰
金。
以前項方法得財產上不法之利益或使第三人得之者，亦同。
前二項之未遂犯罰之。
附表一：
編號 詐騙對象 詐騙時間 被告所為詐騙方式 1 大陸地區人民 「張彥榮」 110年7月30日 10時12分至27分 向左列之人佯稱其銀行帳戶有不法資金進出，須其配合調查以釐清案情云云 2 大陸地區人民 「張敏」 110年8月2日 14時41分至53分 向左列之人佯稱其銀行帳戶有不法資金進出，須其配合調查以釐清案情云云 3 大陸地區人民 「範維東」 110年8月4日 13時36分至52分 向左列之人佯稱其名下手機號碼涉及詐欺案件，須其配合調查以釐清案情云云 4 大陸地區人民 「陳鳳霞」 110年8月5日 13時1分至16分 向左列之人佯稱其名下手機號碼涉及詐欺案件，須其配合調查以釐清案情云云 
附表二：
編號 扣案物名稱 數量 備註 1 新臺幣 13,000元  2 SIM卡（大陸） 13張  3 SIM卡（大陸） 13張  4 記帳簿 3本  5 無線分享器 1個  6 臺灣銀行存摺 1本 帳號000000000000號 7 臺灣大哥大上網卡 2張  8 行動電話 1支 序號000000000000000號、000000000000000號（含門號0000000000000） 9 泰國SIM卡 5張  10 老沃SIM卡 4張  11 上網儲值卡 6張  12 中國銀行銀聯卡 1張 帳號0000000000000000000號 13 中國銀行銀聯卡 1張 帳號0000000000000000000號 14 中國建設銀行銀聯卡 1張 帳號0000000000000000000號 15 興業銀行銀聯卡 1張 帳號000000000000000000號 16 興業銀行銀聯卡 1張 帳號000000000000000000號 17 招商銀行銀聯卡 1張 帳號0000000000000000號 18 招商銀行銀聯卡 1張 帳號0000000000000000號 19 行動電話 1支 序號000000000000000號（含門號0000000000號SIM卡） 20 行動電話 1支 序號000000000000000號、000000000000000號（無SIM卡） 21 行動電話 1支 序號000000000000000號（含門號0000000000號SIM卡） 22 行動電話 1支 序號000000000000000號（無SIM卡） 23 行動電話 1支 序號00000000000000000號（無SIM卡） 24 行動電話 1支 序號000000000000000號（含門號0000000000號SIM卡） 25 行動電話 1支 無SIM卡（已重置無法登錄） 26 Wifi機 1台  27 ASUS牌筆記型電腦 1台  28 電子磅秤 1台  29 吸食愷他命香菸盒 1個 內含鐵片1塊 30 毒品咖啡包 11包